臺灣臺北地方法院民事裁定　　　　　　　 96年度抗字第569號
抗　告　人　甲○○
相　對　人　臺東區中小企業銀行股份有限公司
法定代理人　賴文獻
上列當事人間本票裁定強制執行事件，抗告人對於民國96年5月
7日本院所為96年度票字第31776號裁定，提起抗告，本院裁定如
下：
    主  文
原裁定廢棄。
相對人之聲請駁回。
聲請費用及抗告程序費用新臺幣貳仟元由相對人負擔。
    理  由
一、本件相對人於原審聲請意旨略以：伊執有抗告人於民國92年
    12月1日簽發之本票1紙，付款地在相對人臺北分行即臺北市
    ○○○路2段66號，金額新臺幣700,000元，利息按年息16%
    計算，免除作成拒絕證書，到期日未載，詎於94年11月7日
    經提示未獲付款，爰依票據法第123條聲請裁定許可強制執
    行等情，並提出本票1紙為證。原裁定以本件聲請與票據法
    第123條規定相符，裁定准予就系爭本票金額為強制執行。
二、抗告意旨則以：相對人並未向伊提示系爭本票，系爭本票發
    票日為92年12月1日，未載到期日，迄至95年12月1日止未行
    使系爭本票權利，執票人之票據權利業因罹於時效而消滅。
    綜上，相對人請求為無理由，求予廢棄原裁定並駁回相對人
    之聲請等語。
三、按本票雖有免除作成拒絕證書之記載，執票人仍應於所定期
    限內為付款之提示，但對於執票人主張未為提示者人，應負
    舉證之責，票據法第124條、第95條規定訂有明文。本件抗
    告人雖以本件執票人於到期日並未向抗告人為提示及催討，
    於法未合云云資為抗辯。然查，系爭本票既載有「本票免除
    作成拒絕證書」字樣，相對人於聲請本票強制執行裁定時主
    張於到期日後提示不獲付款，即為已足，抗告人抗辯相對人
    未為提示，自應負舉證責任。但查，抗告人未能舉證證明相
    對人未為付款提示，其此部分抗辯即非足取。
四、次按，執票人依票據法第123條規定向本票發票人行使追索
    權時，聲請法院裁定對發票人之財產強制執行者，其性質與
    非訟事件無殊，法院應就本票形式上之要件是否具備予以審
    查。倘聲請本票准許強制執行事件，如發票人已為時效之抗
    辯，則非訟法院自應就此時效抗辯之有無理由為適當審查，
    以確定執票人據以聲請本票裁定准予強制執行之形式要件是
    否具備，有最高法院94年度台抗字第308號裁定意旨可資參
    照。本件系爭本票未載到期日者，視為見票即付，票載發票
    日為92年12月1日，依票據法第22條第1項規定，消滅時效期
    間原自92年12月1日起算，依此系爭票據債權之請求權應於
    95年12月1日罹於時效。然查，相對人主張其於94年11月7日
    提示系爭本票，係與民法第129條第1項第1款規定之「請求
    」相當，具有中斷時效之效力。復按，消滅時效因請求而中
    斷，若於請求後6個月內不起訴者，視為不中斷，亦為民法
    第130條所明定。本件相對人於94年11月7日提示系爭本票後
    ，於96年5月3日始向本院為本票准許強制執行之聲請，有相
    對人民事本票定聲請狀附原審卷可稽；且相對人對抗告意旨
    所稱系爭本票之票款請求權已罹於消滅時效乙節不爭執。而
    相對人除主張已提示系爭本票後，別無其他中斷時效之行為
    ，亦有本院民事紀錄科查詢表4紙附卷可稽，提示核屬請求
    行為，惟該本票裁定屬非訟事件，並非民法第129條第1項第
    3款規定之「起訴」，亦不符合民法第第129條第2項各款與
    起訴有同一效力之事項，職是，系爭本票消滅時效因相對人
    於請求後6個月內不起訴而視為不中斷，從而，系爭本票債
    權已於95年12月1日罹於時效。
五、綜上所述，系爭本票債權已罹於時效，原法院依票據法第12
    3條規定，裁定准予強制執行，容有未洽，相對人之聲請應
    予駁回，抗告人抗告聲明廢棄原裁定，為有理由，原裁定應
    予廢棄，並裁定如主文第2、3項所示。
六、據上論結，本件抗告為有理由，依非訟事件法第46條、第21
    條第2項、第24條第1項，民事訴訟法第495條之1第1項、第
    450條、第95條、第78條，爰裁定如主文。
中　　華　　民　　國　　96　　年　　7　　月　　16   　日
              民事第三庭  審判長法　官　吳光釗
                                法　官　賴錦華
                                法　官　曾啟謀
以上正本係照原本作成
本裁定不得抗告
中　　華　　民　　國　　96　　年　　7 　　月　　16　　日
                    　　　　　　書記官　王月伶
